臺灣高等法院刑事判決　　　　　　　100年度交上易字第354號
上　訴　人
即　被　告　郭俊良
上列上訴人因過失致重傷案件，不服臺灣桃園地方法院99年度交
易字第205號，中華民國100年9月23日第一審判決（起訴案號：
臺灣桃園地方法院檢察署98年度偵字第26226號），提起上訴，
本院判決如下：
    主  文
原判決關於過失傷害致重傷及執行刑部分撤銷。
郭俊良因過失傷害人致重傷，處有期徒刑伍月，如易科罰金，以
新臺幣壹仟元折算壹日。
    事實及理由
一、本案經本院審理結果，認原審判決郭俊良過失傷害致重傷部
    分，除因刑法第185條之3法律修正應比較新舊法之適用，未
    及比較外，其餘認定事實、適用相關法律均無不當，乃引用
    第一審判決書記載之事實、證據及理由（如附件）。
二、被告對服用酒類不能駕駛動力交通工具而駕駛部分，已撤回
    上訴。其對過失傷害人致重傷部分上訴意旨，仍執原審辯解
    ，以其駕車並無過失，本件被害人邱宏明受傷，乃其自身駕
    駛機車突然衝出道路，被告在車道正常行駛，無法防免事故
    之發生，並無過失云云。
三、經查：原審法院對被告飲用58度金門高梁酒後，仍駕駛小客
    車，業據被告於偵審中之自白（見偵查卷第10頁、第65頁、
    原審審交易字卷第40頁背面、交易字卷第61頁背面及第67頁
    ）；肇事後警測得其呼氣酒精濃度達每公升0.32毫克，有道
    路交通事故當事人酒精測定紀錄表在卷可稽（見偵查卷第25
    頁）。依據交通部運輸研究所酒醉車對駕駛行為之分析研究
    ，吐氣每公升酒精含量0.25毫克等約於血液中酒精濃度0.05
    %（亦即每100毫升血液中含50毫克酒精），而血液中酒精濃
    度到達0.05 %至0.08%時，對駕駛能力之影響為：反應遲鈍
    、駕駛能力受損、遲而不決或決而不行；肌肉不協調、有意
    識模糊，注意力無法集中。被告在「雙腳併攏，雙腳向前平
    伸，閉眼，輪流使用左右食指指尖觸摸鼻尖」、「閉雙眼，
    於30秒內連貫朗誦完畢1001至1030之數字」檢測項目均不合
    格，亦有桃園縣政府警察局汽車駕駛人酒後駕車生理協調平
    衡檢測紀錄卡、刑法第一百八十五條之三案件觀察紀錄表在
    卷可參（見偵查卷第27頁、第28頁），被告於飲酒後確已達
    不能安全駕駛動力交通工具之程度。又被告超速駕車依據車
    禍地點前方路口監視器錄影畫面得知，被害人邱宏明騎乘之
    機車由路邊開始（時間約為40分:7秒:89）橫越馬路至內側
    車道中央處發生碰撞（時間約為40分:8秒:65），所歷經之
    秒數約為0.76 (( 11+65)/100)秒，而其行駛之距離約為4至
    4.5公尺（機車車長1.77 公尺），被害人騎乘機車行駛速度
    約為5.26~2.92（公尺/秒），即約為時速18.95至21.32公里
    。被告駕駛之小客車行經車禍地點（碰觸到）T字型路口枕
    木紋之時間約為40分:7秒:12，到達二車之碰撞地點時間約
    為40分:8秒:65，其行駛之距離約為30(3+6.6+3+17.4)至31(
    3+6.6+3+18.4)公尺，故其行車速度約19.6(30/1.53)~20.26
    (31/1.53)公尺/秒，亦即約為時速70.56至72.9 公里。考量
    觀測誤差約為3公尺，其最低速度亦有時速63.53公里((30 -
    3)/1.53*3.6)，故被告駕駛小客車明顯有超速（速限為時速
    50 公里）之行為。又被告駕駛小客車在抵達上開T字型路口
    之前沿40分:07秒:12時，被害人機車於被告右前方之路邊，
    時間約為40分:0秒:48，此時機車已呈橫向姿態。至40分:7
    秒:89 時，機車已由路邊開始橫越馬路，而二車發生碰撞時
    間約40分:8秒:65，被告駕駛自小客車抵達T字型路前沿前，
    到兩車碰撞之時間間隔約有1.53秒，而被害人機車駕駛人開
    始由路邊橫越馬路，到兩車發生碰撞之時間約有0.76秒。依
    錄影畫面被告之小客車並未有任何反應措施，直接撞上橫越
    之機車。被告所駕駛之小客車車損集中於右前保險桿破損（
    其上沾黏有機車外殼桃紅色之油漆）、右前葉子板凹陷、右
    後照鏡斷裂懸吊、右前擋風玻璃破裂，除有現場照片可證。
    該車損之離地高度比對同型車後分別約為26至43公分、80公
    分、98至111公分及100公分，而被害人所騎乘之機車車損集
    中於左側，駕駛人踏板左側邊緣（含外殼）有明顯斷裂，依
    同型車調查可知離地高約17至30公分，且前踏板上有明顯較
    靠中央處之擦痕跡，機車與小客車之撞擊型態傾向於垂直碰
    撞，有澎湖科技大學鑑定意見書（見原審交易字卷第28頁至
    第50頁）在卷可考。佐以道路交通事故現場圖及現場照片觀
    察，被害人機車刮地痕約6 公尺，在刮地痕起始處掉有機車
    部分車殼，機車倒地處旁亦散落許多車殼碎片，機車椅墊脫
    離機車掉落地面，顯示撞擊力極強。被害人甫自路邊騎乘機
    車起步橫越馬路，其時速當無可能過快，被告駕駛小客車確
    實有超速行為。被害人受有頭部外傷併腦挫傷、蜘蛛網膜下
    腔出血及顱底骨骨折合併鼻漏及右側耳漏、左胸挫傷併左側
    肺出血、創傷性血胸及心臟挫傷、左側鎖骨閉鎖性骨折、臉
    部、軀幹及四肢多處擦挫傷等傷勢，呈現昏迷狀態，無有效
    意識溝通，現則為受監護宣告之人，障礙等級為極重度之植
    物人狀態，領有殘障手冊，有長庚醫療財團法人基隆長庚紀
    念醫院99年3月18日（99）長庚院基法字第020號函附之精神
    鑑定報告書、臺灣基隆地方法院受監護裁定、中華民國身心
    障礙手冊可參（見基隆地方法院99年監宣字第3 號卷影印卷
    第29頁至第31頁、第33頁至第38頁，原審交重附民字卷第14
    頁至第15頁）、國防醫學院三軍總醫院附設民眾診療服務處
    之診斷證明書（見原審交易字卷第44頁，交重附民字卷第12
    頁至第13頁）。並依據有道路交通事故現場圖、道路交通事
    故調查報告表（一）、（二）、現場照片36張、（見偵查卷
    第10頁至第21頁、第33頁、第35頁、第45頁至第62頁），相
    互勾稽，為綜合判斷，認定被告確因飲酒後反應遲鈍、肌肉
    不協調、駕駛能力受損之狀態下，駕車上路。復因超速行駛
    ，以致突見被害人邱宏明騎乘機車自路邊橫越馬路時，無法
    及時反應，煞車不及而致二車發生碰撞致被害人受重傷。又
    說明雖被害人無駕駛執照，其騎乘機車橫越馬路未注意左方
    來車，讓行進中之被告車輛優先通行，為肇事之主因，惟本
    件肇事乃雙方過失責任相競合，不影響被告所犯刑事責任。
    至於臺灣省桃園縣車輛行車事故鑑定委員會及臺灣省車輛行
    車事故覆議鑑定委員會鑑定結果，認被告駕駛自小客車並無
    肇事因素，並未考量被告酒後駕車復超速行駛造成被害人重
    傷害間，有因果關係等情，而有未洽，不足採為有利被告之
    認定。至被告另辯稱車禍現場有白色車輛擋住，被害人係自
    該車車頭出來，所以看不到被害人云云。惟觀現場照片並未
    見有何白色車輛，且被告於警詢時自承該白色車輛並未影響
    到被告視線等語（見偵查卷第10頁）。以被告所辯不可採信
    ，於理由內詳為指駁說明。至被告聲請將肇事責任再送其他
    機構鑑定，因本件事證已明，核無必要，附此說明。
四、原審對被告為有罪科刑之判決，原無不合。惟被告犯罪行為
    後，刑法第185條之3業於100年11月30日修正公布施行，該
    條原規定：服用毒品、麻醉藥品、酒類或其他相類之物，不
    能安全駕駛動力交通工具而駕駛者，處1年以下有期徒刑、
    拘役或科或併科15萬元以下罰金。修正為：服用毒品、麻醉
    藥品、酒類或其他相類之物，不能安全駕駛動力交通工具而
    駕駛者，處2年以下有期徒刑、拘役或科或併科20萬元以下
    罰金（第1項）。因而致人於死者，處1年以上7年以下有期
    徒刑；致重傷者，處6月以上5年以下有期徒刑（第2項）。
    其增訂第二項：服用酒類不能安全駕駛動力交通工具而駕駛
    致重傷者，處6月以上5年以下有期徒刑。較原刑法第284條
    第1項後段因過失傷害人致重傷者，處1年以下有期徒刑、拘
    役或5百元以下罰金，及依道路交通管理處罰條例第86條第1
    項汽車駕駛人，酒醉駕車因而致人受傷，依法應負刑事責任
    加重其刑二分之一為重。經比較結果，以被告行為時之舊法
    有利於被告，應適用行為時法。核被告所為，係犯刑法第28
    4條第1項後段之過失傷害人致重傷罪。公訴意旨認被告係犯
    過失傷害犯行，應依刑法第284條第1項前段之普通過失傷害
    罪處斷，尚有未洽，惟其所訴之罪與被告所犯之罪，社會基
    本事實同一，爰依法變更起訴法條。被告酒醉駕車致被害人
    受傷，應依道路交通管理處罰條例第86條第1項之規定，加
    重其刑。被告於犯罪未被發覺前，在事故現場等候，於警員
    到場時表明為肇事者而接受裁判，有桃園縣政府警察局道路
    交通事故肇事人自首情形紀錄表在卷可按（見偵查卷第29頁
    ），爰依刑法第62條前段之規定，減輕其刑。並依法先加後
    減之。原審於判決時不及比較法律之修正，尚有未合。被告
    上訴意旨，仍執前詞否認犯罪，雖無理由。惟原判決既有可
    議，自應由本院將之撤銷改判。
五、爰審酌被告無視酒後不得駕車之禁令，於飲用酒類不能安全
    駕駛動力交通工具之情形下，仍駕車上路，復超速行駛，造
    成被害人受有無法回復之植物人狀態之重傷害，並參酌被告
    迄未與被害人家屬達成和解，惟被害人無照駕駛，突然衝出
    道路，未讓行進中之車輛優先通行，為肇事主因之雙方過失
    程度等一切情狀，量處與原審相同如主文第二項所示之刑及
    諭知易科罰金之折算標準，以資懲儆。
據上論斷，應依刑事訴訟法第369條第1項、第364條、第299條第
1項前段、第300條，道路交通管理處罰條例第86條第1項，刑法
第284條第1項後段、第62條前段、第41條第1項前段，刑法施行
法第1條之1第1項、第2項，判決如主文。
本案經檢察官曾忠己到庭執行職務。
中    華    民    國    100   年    12    月    20    日
                  刑事第十一庭審判長法  官  許宗和
                                    法  官  沈君玲
                                    法  官  趙功恆
以上正本證明與原本無異。
不得上訴。
                                    書記官  陳佳伶
中    華    民    國   100    年    12    月    20    日
附錄：本案論罪科刑法條全文
刑法第284條第1項
因過失傷害人者，處 6 月以下有期徒刑、拘役或 5 百元以下罰
金，致重傷者，處 1 年以下有期徒刑、拘役或 5 百元以下罰金
。